臺灣高等法院刑事裁定
109年度抗字第2215號
抗  告  人
即受 刑 人  呂坤衛




上列抗告人即受刑人因聲請定其應執行刑案件，不服臺灣新北地
方法院109年度聲字第4200號，中華民國109年11月25日裁定（聲
請案號：臺灣新北地方檢察署109年度執聲字第3128號），提起
抗告，本院裁定如下：
    主  文
原裁定撤銷。
呂坤衛犯如附表所示各罪所處之刑，應執行有期徒刑參年。
    理  由
一、原裁定意旨略以：抗告人即受刑人呂坤衛（下稱抗告人）犯
    附表所示之各罪，分別經原審法院判處如附表所示之刑確定
    。茲因受刑人同意就附表所示各罪合併定應執行之刑，檢察
    官向原審法院聲請定其應執行刑為正當，應予准許，爰依刑
    事訴訟法第477條第1項、刑法第53條、第51條第5款之規定
    ，考量施用毒品部分係於9個月犯5次，責任非難重複程度甚
    高等，裁定抗告人應執行有期徒刑3年7月。
二、抗告意旨略以：法院定應執行之刑時，應考量罪刑相當原則
    ，並應合乎比例原則及公平正義原則等，原裁定未就受刑人
    整體犯罪態樣時間觀察，顯然違背上開原則，且其中5罪均
    係施用毒品罪，並未侵犯他人法益，請求撤銷原裁定，另為
    妥適之定刑等語。
三、按裁判確定前犯數罪者，併合處罰之，但得易科罰金與不得
    易科罰金之罪，不在此限；前項但書情形，受刑人請求檢察
    官聲請定應執行刑者，依第51條規定定之；數罪併罰，有二
    裁判以上，依第51條之規定，定其應執行之刑；數罪併罰，
    分別宣告其罪之刑，宣告多數有期徒刑者，於各刑中之最長
    期以上，各刑合併之刑期以下，定其刑期，但不得逾30年，
    刑法第50條第1項但書第1款、第2項、第53條及第51條第5款
    定有明文。準此，如受刑人所犯之數罪中有原得易科罰金之
    罪者，因與他罪合併定執行刑，於裁判前所犯數罪兼有得易
    科罰金、不得易科罰金之罪混合時，應繫乎受刑人之請求與
    否，而非不問被告之利益與意願，一律併合處罰之。又按數
    罪併罰中之一罪，依刑法規定得易科罰金，若因與不得易科
    之他罪併合處罰結果而不得易科罰金時，原所易科部分所處
    之刑，自亦無庸為易科折算標準之記載，此經司法院大法官
    會議釋字第144號解釋可參。且按法律上屬於自由裁量之事
    項，有其外部性界限及內部性界限，並非概無拘束。依據法
    律之具體規定，法院應在其範圍選擇為適當之裁判者，為外
    部性界限；而法院為裁判時，應考量法律之目的，及法律秩
    序之理念所在者，為內部性界限。法院為裁判時，二者均不
    得有所踰越。在數罪併罰，有二裁判以上，定其應執行之刑
    時，固屬於法院自由裁量之事項，然仍應受前揭外部性界限
    及內部性界限之拘束（最高法院94年度台非字第233號判決
    意旨參照）。
四、經查，抗告人犯施用第一、二級毒品罪及加重詐欺罪，分別
    經原審法院判處如附表編號1至6所示之刑，均經確定在案，
    此有上開各判決、本院被告前案紀錄表存卷可佐。又上開如
    附表所示之數罪，其中有得易科罰金之罪（附表編號3、5）
    與不得易科罰金之罪（附表編號1、2、4、6），固合於刑法
    第50條第1項但書之規定，惟受刑人已於民國109年10月22日
    之定刑聲請切結書上親自簽名捺印同意聲請定其應執行刑，
    有上開切結書附卷可參，自應依刑法第50條第2項之規定，
    依同法第51條規定定其應執行刑。茲檢察官向最後事實審之
    原審法院聲請定其應執行之刑，因附表編號4至6為抗告人於
    附表編號1至3裁判確定前所犯之罪，依同法第53條之規定，
    本件自得依檢察官之聲請就上開各罪刑合併定其應執行之刑
    ，是原審就此部分定刑之法定要件審核，均無任何違誤。
五、針對原審所定應執行有期徒刑3年7月，雖確在附表編號1至6
    之有期徒刑總和4年1月（即外部性界線）之範圍內，且未逾
    越前定之執行刑加計後裁判宣告之刑之總和3年11月（即內
    部性界線），然而：抗告人就附表編號1至5所犯俱為施用毒
    品罪，其罪質完全相同，皆係損及其個人身心之成癮性犯罪
    ，責任非難重複程度高，且對於他人生命、身體、財產等法
    益，尚無明顯重大之實害，應可作為給予更多寬減之理由，
    定刑結果不應接近上限；又抗告人犯該數罪之時間分為107
    年10月間、108年4月間、108年7月間（同一日先後為之），
    並非持續不斷，足見其個人反社會惡性並非重大，縱使仍應
    論處相當之罪責，亦應再予一定程度之寬減較為合理；原審
    同此認定，而謂「斟酌受刑人分別係犯施用毒品罪及詐欺罪
    ，其中施用毒品部分係於9個月犯5次，其犯罪類型、行為態
    樣、動機均屬相同，所侵害之法益亦非具有不可替代性、不
    可回復性之個人法益，責任非難重複之程度『甚高』」，但卻
    僅於內部性界線範圍內再寬減4月而已，且未提及其他具體
    裁量所憑之事實，則原裁定之定刑結果與理由有所矛盾，衡
    量上述施用毒品各罪之責任非難重複程度明顯不足，而有不
    成比例之現象，自難認為允當。
六、是以，原審說明責任非難重複程度甚高之裁量論據後，卻遽
    就抗告人所犯附表所示6罪定其執行刑為有期徒刑3年7月，
    其裁量權之行使，已使責罰未能相當，難謂與裁量權應遵守
    之內部界限實質相契合，自非允當，抗告人據此指摘原裁定
    不當，為有理由，應由本院將原裁定撤銷，並審酌該附表所
    示6罪中，編號1至5均係罪質相同之施用毒品罪，抗告人於
    上開3期間內各為施用，犯罪時間尚稱接近（且有同一日先
    後施用者，即附表編號4、5），另有編號6之罪乃擔任詐騙
    集團車手，罪質完全不同，為避免對其罪責之非難過度評價
    及考量行為人預防需求（促其戒癮後早日復歸社會），斟酌
    先前編號1、2之確定判決定刑時所給予之寬減幅度，且因原
    審既已就本件定執行刑為實體裁量，本院自為裁定並未損及
    受刑人審級利益，故依刑事訴訟法第413條後段規定自為裁
    定，爰定其應執行之刑如主文第2項所示。
據上論斷，應依刑事訴訟法第413條、第477條第1項，刑法第53
條、第51條5款，裁定如主文。
中　　華　　民　　國　　109 　年　　12　　月　　29　　日
                    刑事第八庭  審判長法　官  陳世宗
  　　　　　　　　　　　　　　　　　　法　官  周明鴻
  　　　　　　　　　　　　　　　　　　法　官  吳勇毅
以上正本證明與原本無異。
如不服本裁定，應於收受送達後五日內向本院提出再抗告狀。
                                      書記官  許家慧
中　　華　　民　　國　　109 　年　　12　　月　　29　　日
附表：
編　　　　號  1 2 3 罪　　　　名  施用第一級毒品罪 施用第一級毒品罪 施用第二級毒品罪 宣　　告　刑  有期徒刑10月 有期徒刑10月 有期徒刑4月，如易科罰金，以新臺幣1,000元折算一日 犯 罪 日 期  107/10/18 108/04/09 108/04/11之0時30分許採尿回溯96小時內某時 偵查(自訴)機關年度案號  新北地檢107年度毒偵字第8756號、108年度毒偵字第3467號  新北地檢107年度毒偵字第8756號、108年度毒偵字第3467號  新北地檢107年度毒偵字第8756號、108年度毒偵字第3467號  最　後 事實審 法　　院 新北地院 新北地院 新北地院  案　　號 108年度審訴字第630、1518號 108年度審訴字第630、1518號 108年度審訴字第630、1518號  判決日期 108年10月07日 108年10月07日 108年10月07日 確　定 判　決 法　　院 新北地院 新北地院 新北地院  案　　號 108年度審訴字第630、1518號 108年度審訴字第630、1518號 108年度審訴字第630、1518號  判決日期 108年10月29日 108年10月29日 108年10月29日  備註   新北地檢108年度執字第17820號 前經上開確定判決合併定應執行有期徒刑1年6月  新北地檢108年度執字第17821號 編　　　　號  4 5 6 罪　　　　名  施用第一級毒品罪 施用第二級毒品罪 加重詐欺罪 宣　　告　刑  有期徒刑7月 有期徒刑4月，如易科罰金，以新臺幣1,000元折算一日 有期徒刑1年2月 犯 罪 日 期  108/07/26 108/07/26 108/07/09 偵查(自訴)機關年度案號  新北地檢108年度毒偵字第4629號 新北地檢108年度毒偵字第4629號  新北地檢108年度偵字第37290號 最　後 事實審 法　　院 新北地院 新北地院 新北地院  案　　號 108年度審訴字第2088號 108年度審訴字第2088號 109年度金訴字第56號  判決日期 108年12月27日 108年12月27日 109年07月13日 確　定 判　決 法　　院 新北地院 新北地院 新北地院  案　　號 108年度審訴字第2088號 108年度審訴字第2088號 109年度金訴字第56號  判決日期 109年01月31日 109年01月31日 109年08月19日  備註   新北地檢109年度執字第4965號 新北地檢109年度執字第4966號 新北地檢109年度執字第12178號